臺灣高等法院高雄分院刑事判決　　　　 96年度上訴字第227號
上　訴　人　臺灣高雄地方法院檢察署檢察官
被　　　告　甲○○
　　　　　　　　　　（現羈押於臺灣高雄看守所）
上列上訴人因被告違反毒品危害防制條例案件，不服臺灣高雄地
方法院95年度訴字第2672號中華民國95年12月27日第一審判決（
起訴案號：臺灣高雄地方法院檢察署95年度毒偵字第5284號），
提起上訴，本院判決如下：
     主  文
上訴駁回。
     事  實
一、甲○○因施用毒品案件，經送強制戒治後，於民國93年12月
    13日執行完畢釋放，復基於施用第一級毒品海洛因之犯意，
    於95年3 月16日晚間某時許，在高雄縣大社鄉○○路85之45
    號住處內，以針筒注射方式，施用第一級毒品海洛因1 次。
    嗣於翌日（17日）晚間9 時50分許，為警在高雄市○○區○
    ○路與瑞平路口查獲。
二、案經高雄市政府警察局楠梓分局報請臺灣高雄地方法院檢察
    署檢察官偵查起訴。
     理  由
一、上開犯罪事實，業據被告於原審、本院審理時坦承不諱（原
    審卷一０一頁、本院卷卅三頁），且被告為警查獲時所採集
    之尿液，經送高雄市立凱旋醫院檢驗結果，呈現嗎啡（海洛
    因於人體內之代謝物）陽性反應，有該院95年3 月27日A000
    00000 號濫用藥物尿液檢驗報告（按法院或檢察官得囑託醫
    院、學校或其他相當之機關團體為鑑定，刑事訴訟法第208
    條前段定有明文。惟查獲機關或司法警察單位，未經法院或
    檢察官概括授權即主動送鑑，該鑑定書有無證據能力，仍應
    依刑事訴訟法第158 條之4 之規定，即應審酌人權保障及公
    共利益之均衡維護，即考量違反法定程序之情節、違反法定
    程序之主觀意圖、侵害犯罪嫌疑人或被告權益之種類及輕重
    、犯罪所生之危險及實害、禁止使用該證據對於預防偵查機
    關違法偵查之效果、偵查機關發現該證據之必要性，及證據
    取得之違法對被告在訴訟上防禦不利益之程度等具體情節認
    定之《最高法院93年度台上字第5275號判決意旨參考》。本
    件檢驗報告係未經法院或檢察官授權即主動送鑑，固與刑事
    訴訟法第208 條前段之規定不符，惟審酌上開說明，本院認
    上開檢驗報告仍具證據能力）及濫用藥物尿液檢體監管記錄
    表（按被告以外之人，包括證人、鑑定人、告訴人、被害人
    及共同被告於審判外之陳述雖不符刑事訴訟法第159 條之1
    至之4 等四條之規定，而經當事人於審判程序同意作為證據
    ，法院審酌該言詞陳述或書面陳述作成時之情況，認為適當
    者，亦得為證據；當事人、代理人或辯護人於法院調查證據
    時，知有刑事訴訟法第159 條第1 項不得為證據之情形，而
    未於言詞辯論終結前聲明異議者，視為有前項之同意，同法
    第159 條之5 定有明文，本件被告及檢察官於本院審理時，
    對上開文書均知為傳聞証據，且均不爭執，依刑事訴訟第15
    9 條之5 規定有証據能力）附卷（警卷八至九頁），足見被
    告之自白與事實相符，其於前揭時地施用第一級毒品海洛因
    1 次之犯行，堪以認定。又被告前因施用毒品案件，經送強
    制戒治後，於93年12月13日執行完畢釋放乙情，有臺灣高等
    法院被告前案紀錄表可佐（本院卷十三頁）。從而，被告於
    強制戒治執行完畢釋放後，5 年內再犯毒品危害防制條例第
    10條第1 項之施用第一級毒品罪，洵堪認定，本件事證明確
    ，應依法論科。
二、核被告所為，係犯毒品危害防制條例第10條第1 項之施用第
    一級毒品罪。其為施用而持有第一級毒品海洛因，該持有之
    低度行為應為施用之高度行為所吸收，不另論罪。
三、原審認被告罪證明確，因而適用毒品危害防制條例第10條第
    1 項規定，並審酌被告曾因施用毒品經強制戒治，仍再次施
    用毒品，顯然欠缺戒除毒品之決心而確有不該，惟念其施用
    毒品，乃屬對其自身健康之戕害行為，對社會所造成之損害
    尚非直接，並斟酌被告施用第一級毒品犯行僅為1 次等一切
    情狀，量處有期徒刑7 月；並敘明警方於95年3 月17日查獲
    被告當時所查扣之手機及現金新臺幣2000元，與本案施用毒
    品犯行，未有任何直接關聯，無由為沒收之宣告，其認事用
    法，核無不合，量刑亦屬允當。公訴人上訴意旨認被告於95
    年10月10日另犯施用第一級毒品海洛因1 次，與本案有集合
    犯關係，聲請併案審理（詳下述），為無理由，應予駁回。
四、檢察官併案意旨（96年度毒偵字第203 號）另以：被告復於
    95年10月10日下午4 時許，在高雄縣仁武鄉運動公園，以將
    海洛因摻入香菸中之方式，施用第一級毒品海洛因1 次，因
    認被告該次之施用第一級毒品犯行，亦涉及毒品危害防制條
    例第10條第1 項之罪，且與前開有罪部分具有集合犯實質上
    一罪關係，爰請求併案審理等語。按刑事法若干犯罪行為態
    樣，本質上原具有反覆、延續實行之特徵，立法時既予特別
    歸類，定為犯罪構成要件之行為要素，則行為人基於概括之
    犯意，在密切接近之一定時、地持續實行之複次行為，倘依
    社會通念，於客觀上認為符合一個反覆、延續性之行為觀念
    者，於刑法評價上，即應僅成立一罪。學理上所稱「集合犯
    」之職業性、營業性或收集性等具有重複特質之犯罪均屬之
    ，例如經營、從事業務、收集、販賣、製造、散布等行為概
    念者是（最高法院95年台上字第1079號判決參照）。本件檢
    察官聲請併案被告施用施用第一級毒品之犯罪時間為95年10
    月10日，距本案之犯罪時間95年3 月16日，已逾半年。檢察
    官聲請併案審理主張：併案之犯罪事實，與本案犯行間有集
    合犯實質上一罪關係云云，依上開說明，尚有誤會，爰將此
    部分退回檢察官另為適法之處置。
五、據上論斷，應依刑事訴訟法第368條，判決如主文。
本案經檢察官郭振昌到庭執行職務。
中　　華　　民　　國　　96　　年　　3 　　月　　16　　日
                  刑事第八庭    審判長法  官  李炫德
                                      法  官  蔡國
                                      法  官  陳志銘
以上正本證明與原本無異。
如不服本判決應於收受本判決後10日內向本院提出上訴書狀，其
未敘述上訴理由者，並得於提起上訴後10日內向本院補提理由書
狀（均須按他造當事人之人數附繕本）「切勿逕送上級法院」。
中　　華　　民　　國　　96　　年　　3 　　月　　16　　日
　　　　　　　　　　　　　　　　　　　書記官  黃英彥
附錄本判決論罪科刑法條：
毒品危害防制條例第10條第1 項：
施用第一級毒品者，處6月以上5年以下有期徒刑。
